臺灣彰化地方法院民事判決　　　　　　　 96年度訴字第476號
　　原　　　告　甲○○
　　　　　　　　　　　　　　4.
　　訴訟代理人　黃茂松律師
　　複代理人　　丙○○
　　　　　　　　　　　　　　號.
　　被　　　告　乙○○
　　　　　　　　　　　　　　弄.
上列事人間請求返還房屋事件，業經本院於民國96年9月6日言詞
辯論終結，茲判決如下：
    主    文
被告應將如彰化縣彰化地政事務所測量日期民國九十一年十月廿
五日之建物測量成果圖所示坐落彰化縣秀水鄉○○段一八四三、
一八二六地號土地上之有牆鐵架造廠房（建物面積三四０．八二
平方公尺）騰空後遷出，並應自民國九十六年五月三十一日起至
遷出上開廠房之日止，按月給付原告新台幣壹萬元。
被告應給付原告新台幣伍仟陸佰元，及自民國九十六年五月三十
一日起至清償日止，按年息百分之五計算之利息。
原告其餘之訴駁回。
訴訟費用新台幣伍仟零伍拾壹元由被告負擔，餘由原告負擔。
本判決原告勝訴部分，於原告預供擔保新台幣壹拾柒萬捌佰元後
得假執行；但被告如為原告預供擔保新台幣伍拾參萬壹仟陸佰元
，得免為假執行。
原告其餘假執行之聲請駁回。
    事實及理由
一、被告經合法通知，無正當理由未於最後言詞辯論期日到場，
    核無民事訴訟法第三百八十六條各款所列情形，爰依原告之
    聲請，由其一造辯論而為判決。
二、原告主張：
（一）緣坐落彰化縣秀水鄉○○段1843、1826地號土地上之有牆
      鐵架造廠房（建物面積340.82平方公尺，以下簡稱系爭建
      物）為原告所有，被告於民國（下同）92年10月14日向原
      告承租系爭建物，租期二年，即自92年10月14日起至94
      年10月13日止，租金每六個月為一期，每期租金新台幣（
      下同）6萬元，被告並於簽定租約時付清第一期租金，惟
      被告僅於92年10月14日、93年10月31日及94年5月11日給
      付三次租金，其中第二、三次付租尚積欠5,600元，其餘
      均未再給付，至今積欠兩期共十二個月之租金12萬元，連
      同先前積欠5,600元，總共積欠原告租金125,600元，原告
      不得已，於94年12月16日，以大村郵局第89號存證信函，
      催告被告於收訖通知後翌日起七日內返還上開租賃標的物
      ，詎被告仍拒絕返還租賃物及給付租金，經原告於96年4
      月25日以員林三橋郵局第108號存證信函，通知被告於函
      到之日起三日內，返還租賃物及給付租金，逾期，以本函
      作為終止雙方租約之意思表示，惟被告仍置之不理，損害
      原告之權益。（二）依兩造所簽訂之房地租賃契約書第5
      條規定：「本約積欠租金達貳個月時，甲方得終止租約，
      收回自用，並得依法追索積欠之租金。」等語。本件被告
      積欠原告租金共計125,600元，依民法第439條規定及兩造
      所簽訂之房地契約書第5條之約定，被告應如數給付租金
      。又本件兩造間之房地租賃契約，業已終止，被告就原告
      所有之系爭建物，並無合法占有之權源，自屬侵害原告之
      所有權，為無權占有，原告為系爭租賃物之所有權人，自
      得本於租賃物返還請求權、物上請求權之法律關係，請求
      法院擇一為原告勝訴之判決，判命被告返還系爭建物。再
      者，本件被告自94年11月11日起，即拒絕再給付租金，經
      原告於96年4月25日依法終止雙方之租約後，被告仍繼續
      占用系爭建物，自係無法律上之原因而受利益，致原告受
      相當於租金之損害。原告爰依不當得利之法律關係，並按
      兩造原房地租賃契約之租金標準，請求被告自本起訴狀繕
      本送達之翌日起至遷出上開廠房之日止，按月返還原告相
      當於租金之利益1萬元。（三）對被告抗辯之陳述：1.原
      告自認被告已付四次租金，餘欠租金額僅5,600元，故原
      告訴之聲明第二項部分，僅請求被告給付5,600元及法定
      遲延利息，（聲明第二項之）其餘部分捨棄。2.系爭建物
      內仍遺留有若干木料，且被告之車輛亦停放於系爭建物內
      ，因恐衍生糾紛，始以訴訟請求。3.法院前拍賣被告之父
      施榮林所有系爭建物時，被告均未提起第三人異議之訴，
      猶於該執行事件點交過程，尚以施榮林之代理人身份簽具
      接管協議書，嗣又與原告訂立本件房地租賃契約書，其於
      本件訴訟中抗辯系爭建物為其建造云云，意在拖延訴訟等
      語。並聲明：(一)被告應自如彰化縣彰化地政事務所測量日
      期91年10月25日之建物測量成果圖即附圖（以下簡稱附圖
      ）所示坐落彰化縣秀水鄉○○段1843、1826地號土地上之
      有牆鐵架造廠房（建物面積340.82平方公尺）騰空後遷出
      。並應自本起訴狀繕本送達之翌日起至遷出上開廠房之日
      止，按月給付原告1萬元。(二)被告應給付原告125,600 元
      ，及自本起訴狀繕本送達之翌日起至清償日止，按年息百
      分之5計算之利息。(三)訴訟費用由被告負擔。
      (四)原告願供擔保，請准宣告假執行。
三、被告未於最後言詞辯論期日到場，據其前到場所為陳述略以
    ：系爭建物係被告建造，並非被告之父親施榮林建造，法院
    拍賣系爭建物時，被告並非當事人，故未異議；當初係因年
    關將至，被告始就系爭建物與原告簽訂房地租賃契約書，被
    告已支付四期（次）租金，餘欠金額僅5,600元，原告寄送
    之94年12月16日及96年4月25日存證信函，被告均有收到，
    惟被告已依約於95年3月間將機器搬離系爭建物，未再占有
    使用系爭建物，現場遺留之木料均係廢棄物，依兩造所訂租
    約第11條約定，原告可逕將其視為廢棄物處理，豈可因此認
    定被告仍有占用系爭建物，原告請求被告繳納租金及遷讓系
    爭建物，自屬無據；況兩造訂約時，原告向被告收受之押租
    金8萬元，迄未返還被告等語置辯。並聲明：(一)請求駁回原
    告之訴及假執行之聲請。(二)訴訟費用由原告負擔。(三)如受不
    利之判決，願供擔保請准宣告假執行。
四、得心證之理由：
（一）原告主張系爭建物為其所有，及兩造於92年10月14日訂立
      前述租賃契約，租期至94年10月13日屆滿，每6個月支付
      租金一次（6萬元），被告屆期未遷讓建物，原告乃於94
      年12月16日，發存證信函定期催告被告返還系爭建物及被
      告尚欠租金5,600元未付（原告原主張被告積欠租金125,
      600元，於被告辯稱積欠租金應僅5,600元時，原告亦自認
      被告積欠租金額5,600元）等情，業據提出本院92年8月26
      日彰院鳴執乙字第18028號不動產權利移轉證書、附圖、
      房地租賃契約書、大村郵局89號存證信函（均影本）各一
      件附卷可稽，核屬相符，並經本院依職權調閱91年度執第
      9884號清償債務強制執行事件卷宗查核無誤，被告除抗辯
      系爭建物為其所有外，餘均自認為真正，惟並未舉證系爭
      建物為其所有，是原告此部分主張信為真實。
（二）原告另主張原租約屆滿或終止後，被告仍於系爭建物內堆
      置木料及停放車輛，繼續占有使用系爭建物乙節，被告則
      辯稱其於95年3月即已將機器搬離廠房，未再占用系爭建
      物或將私人車輛停放系爭建物內，至其內堆置之木料乃廢
      棄物等語，是本件兩造主要之爭點在於：被告於租期屆滿
      後是否仍繼續占用系爭建物？是否已盡返還租賃物之義務
      ？查：1.依兩造所訂系爭房地租賃契約第二條規定，本約
      租期二年，到期不再續租等語及原告陳稱其已於租期屆滿
      後發存證信函定期催告被告返還系爭建物等語，並被告辯
      稱其已於95年3月將機器搬離系爭建物，未再占用等語，
      足認兩造間系爭建物（及土地）之租賃關係已於94年10月
      13日屆滿後消滅。2.按承租人於租賃關係終止後，應返還
      租賃物，民法第455條前段定有明文。所謂返還租賃物，
      係指依債務本旨，向出租人移轉租賃物之占有，而依民法
      第946條第1項規定，占有之移轉因占有物之交付而生效力
      若僅由債務人一方拋棄其占有，則惟有民法第241條所定
      之情形，始得免其給付之義務。本件兩造間系爭建物及坐
      落土地之租賃關係既已於94年10月13日因租期屆滿不再續
      租而消滅，被告依民法第455條規定即有返還系爭建物之
      義務，惟其迄未舉證證明已依債務本旨移轉系爭建物之占
      有予原告或原告對系爭建物有受領遲延情形，是其所辯已
      於95年3月間將機器搬離系爭建物，其未占有使用系爭建
      物云云即不足憑採，依上開說明，自難認被告已盡返還租
      賃物之義務，亦即系爭建物現仍在被告占有中，堪可認定
      ，茲兩造間租賃關係既已消滅，被告占有系爭建物亦無合
      法權源，從而，原告本於租賃物返還請求權、所有權人之
      物上請求權請求被告應自如附圖所示坐落彰化縣秀水鄉○
      ○段1843、1826地號土地上之有牆鐵架造廠房（建物面積
      340.82平方公尺）騰空後遷出，即有理由，亦應准許。
（三）又無權占有他人不動產，使他人受有相當於租金之損害，
      為社會一般之通念，本件原告向法院拍定取得系爭建物之
      所有權，已於92年9月1日收受權利移轉證書等情，除據原
      告提出本院不動產權利移轉證書一件為佐，並經本院依職
      權調閱91年度執字第9884號執行事件卷宗查明屬實，從而
      原告另本於不當得利之法律關係，請求被告應自本起訴狀
      繕本送達之翌日即96年5月31日起至遷出上開廠房之日止
      ，按原租約約定租金標準，每月給付原告相當於租金之利
      益1萬元，亦屬有據，應予准許，並判如主文第一項所示
      。
（四）復按當事人於言詞辯論時為訴訟標的之捨棄或認諾者，應
      本於其捨棄或認諾為該當事人敗訴之判決。民事訴訟法第
      384條定有明文。本件原告原先主張被告積欠租金125,600
      元，請求如數給付租金及法定遲延利息等語，惟其於96年
      7月18日言詞辯論時自認被告積欠租金僅5,600元，願只就
      此數額請求，逾此金額部分為捨棄等語，有筆錄可稽，被
      告亦自認其尚積欠原告積金5,600 元，互核一致，是原告
      本於租賃關係請求被告給付租金5,600元及法定遲延利息
      ，自有理由，亦應准許；就原告捨棄部分（指120,000元
      部分），合當本於其捨棄為原告敗訴之判決。
（五）本判決原告勝訴部分係就民事訴訟法第427條第2項訴訟所
      為被告敗訴之判決，就原告勝訴部分應依職權宣告假執行
      ，另被告陳明願供擔保，聲請宣告免為假執行，經核原告
      勝訴部分，合於法律規定，爰酌定相當之擔保金額宣告之
      。至至原告受敗訴判決部分，其假執行之聲請亦失所附麗
      ，併予駁回。
五、負擔訴訟費用之依據：民事訴訟法第79條。
中      華      民      國  96  年  9     月    11    日
                        民事第一庭  法  官  簡燕子
以上正本係照原本作成
如對本判決上訴須於判決送達後二十日內向本院提出上訴狀
中      華      民      國  96  年  9     月    11    日
                                    書記官  林嘉賢
